【裁判字號】    95,重訴,396
【裁判日期】    951110
【裁判案由】    給付修繕費用
【裁判全文】
臺灣臺北地方法院民事判決             95年度重訴字第396號
    原      告  台北比佛利夏威夷社區公寓大廈管理委員會
    法定代理人  丙○○
    訴訟代理人  劉  楷律師
    複 代 理人  蔡文燦律師
                甲○○
    被      告  永泰祥開發股份有限公司
    法定代理人  乙○○
    訴訟代理人  吳誠修律師
    複 代 理人  林維堯律師
上列當事人間給付修繕費用事件，本院於中華民國95年10月31日
言詞辯論終結，判決如下：
    主  文
原告之訴及假執行之聲請均駁回。
訴訟費用由原告負擔。
    事實及理由
甲、程序方面：
一、本件原告法定代理人於起訴時為邱暉雄，繼於本院審理期間
    經改選變更為丙○○，業據其聲請承受訴訟，並提出民國95
    年7 月台北比佛利夏威夷社區公寓大廈臨時會會議記錄及桃
    園縣政府備查函為證（見本院卷第260頁至第264頁），經核
    無不合，應予准許。
二、按訴狀送達後，原告不得將原訴變更或追加他訴，但擴張或
    減縮應受判決事項之聲明者，不在此限，民事訴訟法第255
    條第1 項第3款定有明文。經查，本件原告於民國95年3月28
    日起訴時請求被告給付新台幣（下同）649萬元，嗣於95 年
    8月22日將請求金額減縮為349萬元，核屬應受判決事項減縮
    ，揆諸前開規定，應予准許。
乙、實體方面：
一、原告起訴主張：本社區坐落桃園縣楊梅鎮○○○段53-1、54
    -2、56、56-1地號及高山頂段768-18、768-48、768-53地號
    土地上之建築物，係由被告於84年興建完成，陸續與主區住
    戶完成買賣交屋程序，並於85年12月20日公共設施移交伊來
    管理，惟因大樓外牆水泥飾條施結構施工不當，自91年間起
    陸續發生掉落事件，危及主區人身安全，伊曾去函要求被告
    維修，被告始終置之不理，不幸於94 年7月22日發生外牆飾
    條掉落砸中住戶意外死亡事件（刻由臺灣桃園地方法院檢察
    署檢察官偵辦），伊於94 年7月29日再度去函要求被告拆除
    外牆飾條，詎被告以94 年8月4日台北敦南郵局第379號存證
    信函拒絕，伊於94年9月24日召開第1次區分所權人會議，因
    人數不足而流會，嗣於94年10月15日召開94年第2 次區分所
    有權人會議決議，先行僱工修繕，再向被告請求元修繕工程
    款，爰依民法第227條、第360條及區分所有權人會議決議，
    請求被告負債務不履行之損害賠償責任等情。並聲明：(一)被
    告應給付原告349 萬元及自起訴狀繕本送達翌日至清償日止
    ，按年息5%計算之利息。(二)願供擔保請准宣告假執行。
二、被告則以：公寓大廈管理委員會本身僅具有形式上當事人能
    力，本身並無權利能力，而原告並非當初向伊訂約購買房屋
    之買受人，伊與原告間並無任何契約關係。再者，依本件房
    屋預定買賣契約書第17 條約定保固期只有1年，而系爭建築
    物自交屋日迄今已超過10年，早已逾保固期，原告自不得再
    向其請求修繕費等語，資為抗辯。並聲明：(一)原告之訴及假
    執行之聲請均駁回。(二)如受不利判決，願供擔保請准宣告免
    為假執行。
三、按公寓大廈管理委員會指為執行區分所有權人會議決議事項
    及公寓大廈管理維護工作，由區分所有權人選任住戶若干人
    為管理委員所設立之組織。而公寓大廈管理委員會設有主任
    委員，對外代表管理委員會，且有一定之組織及事務所，以
    公寓大廈之管理維護為目的，具有繼續之性質，且依法收取
    公共基金並設專戶儲存而有獨立之財產，此觀公寓大廈管理
    條例第3 條第9款、第18條第3項、第29條規定甚明。是公寓
    大廈管理委員會應屬非法人團體。民事訴訟法第40 條第3項
    固規定「非法人之團體，設有代表人或管理人者，有當事人
    能力」，雖非法人團體於民事訴訟得為確定私權請求之人或
    為其相對人，但此僅係程序法對非法人團體認其有形式上之
    當事人能力，尚不能因此即謂非法人團體有實體上之權利能
    力（最高法院著有67 年台上字第865號判例參照）。雖非法
    人團體無實體上權利能力，然日常用其團體名義所為交易者
    比比皆是，故非法人團體所為或與其所為之法律行為，除法
    律有明文規定或依其性質不得享受權利、負擔義務外，尚難
    謂無效。然因公寓大廈管理委員會之權責，僅在執行區分所
    有權人會議決議事項暨公寓大廈管理維護工作而已，故即便
    為顧及其日常事務之順利進行而認其得為法律行為，但揆諸
    前揭說明，仍應以公寓大廈管理條例規定之管理委員會權責
    範圍內之行為為限，然管理委員會就區分所有權人與建商實
    體爭執之私權糾紛，本身並無干涉之權，就此部分自亦無權
    利能力可言。
四、查原告主張被告施工不當造成社區大樓外牆飾條掉落，本於
    民法第227條、第360條規定請求被告賠償損害。然原告所指
    上開訴訟標的法律關係乃各區分所有權人與建商即被告所個
    別訂立之買賣契約，原告並非契約當事人，此觀諸原告提出
    房屋預定買賣契約書即明（見本院卷第9 頁至第30頁），則
    原告尚無從本於買賣契約上權利義務而為上開主張。雖原告
    提出94年第2 次區分所有權人會議決議：「提案一、社區外
    牆飾條折除案。說明：因社區外牆飾條隨時有掉落之虞，管
    委會和建商永泰祥開發股份有限公司調解不成，已查封永泰
    祥部分不動產；但顧及社區住戶之生命財產安全，請住戶投
    票是否由管委會先行拆除，經費部分再向永泰祥開發股份有
    限公司追討。決議：贊成150 票、反對13票；經表決同意由
    管委會先行拆除。」（見本院卷第40頁），惟觀其文義，充
    其量僅係授權原告先行拆除飾條而已，然上開外牆飾條縱在
    交屋10年後發生掉落現象，亦係各區分所有權人與建商即被
    告間個別之民事債務不履行爭議，顯與公寓大廈之管理維護
    工作無涉，自不屬公寓大廈管理委員會權能範圍內之事項，
    揆諸前揭說明，原告既無從干涉各區分所有權人與被告間私
    權爭執，原告就此部分權益爭訟事項應無權利能力。
五、綜上而論，原告本於民法第227條、第360條規定之法律關係
    ，請求被告給付349 萬元及自起訴狀繕本送達翌日起至清償
    日止按年息5%計算之利息，洵屬無據，應予駁回。又原告之
    訴既經駁回，其假執行之聲請應併予駁回。
六、本件事證已臻明確，兩造其餘攻擊防禦方法，及未經援用之
    證據，經本院斟酌後，認均不足以影響本判決之結果，自無
    逐一詳予論駁之必要，併此敘明。
七、訴訟費用負擔之依據：民事訴訟法第78條。
中    華    民    國    95    年    11    月    10    日
                        民事第一庭法官  傅中樂
以上正本係照原本作成。
如對本判決上訴，須於判決送達後20日內向本院提出上訴狀。
中    華    民    國    95    年    11    月    10    日
                                書記官  葉志昭


司法院資訊處製作；財團法人民間司法改革基金會備份。
